臺灣基隆地方法院民事裁定　　　　　　　100年度事聲字第2號
異　議　人　花淑珊
相　對　人　余忞學
上列當事人間確定訴訟費用額事件，異議人就民國99年12月6 日
本院司法事務官所為99年度司聲字第264 號裁定提出異議，本院
裁定如下：
    主  文
異議駁回。
    理  由
一、異議意旨略以：兩造間請求清償債務事件，前經臺灣高等法
    院以96年度上字第 601號判決確定，其第一、二審訴訟費用
    應由異議人負擔，相對人於第二審支付之裁判費為新臺幣（
    下同）33,576元，該33,576元已於臺灣桃園地方法院98年度
    司執字第 21113號強制執行事件中經抵銷執行案款而清償完
    畢，相對人聲請本件確定訴訟費用額實無理由，原裁定命異
    議人應負擔之33,576元債務既已不成立，自屬違法，為此提
    出異議，請求廢棄原裁定等語。
二、按法院未於訴訟費用之裁判確定其費用者，第一審受訴法院
    於該裁判有執行力後，應依聲請以裁定確定之，又該確定之
    訴訟費用額，應於裁定送達之翌日起，加給法定利率計算之
    利息，民事訴訟法第91條第1項及第3項分別定有明文。又確
    定訴訟費用額之裁定程序，僅在補充命負擔訴訟費用之裁判
    ，定義務人應賠償權利人之具體數額而已，其本身並非確定
    權利義務之程序，不得判斷其他實質上權利義務事項，故賠
    償費用之義務，主張應負擔之費用已經清償或有抵銷、免除
    、和解等抗辯時，無論該義務人能否為必要之證明，在該裁
    定程序中均不得予以審究。惟權利人據該確定費用額之裁定
    ，聲請強制執行時，其執行名義，應解為仍係命負擔訴訟費
    用之裁判，並非確定訴訟費用額之裁定，故在該命負擔訴訟
    費用之裁判成立後，有清償、抵銷、免除、和解等抗辯時，
    應得依強制執行法第14條提起債務人異議之訴，以資救濟。
三、經查，異議人與相對人間請求清償債務事件，經本院95年度
    訴字第321號、臺灣高等法院96年度上字第601號判決、最高
    法院98年度台上字第394號裁定確定在案，其第1審訴訟費用
    原裁判命被告即相對人負擔3分之2，餘由原告即異議人負擔
    ；惟第 2審就第1、2審訴訟費用部分，裁判由上訴人即異議
    人負擔；另第3審訴訟費用應由上訴人即異議人負擔，而第1
    審及第3審之裁判費係由異議人所預繳，相對人預繳之第2審
    裁判費則為33,576元，是原裁定確定異議人應負擔之訴訟費
    用為33,576元，及加給自原裁定送達之翌日起至清償日止，
    按週年5%計算之利息，洵屬正確。異議人雖主張上開訴訟費
    用已清償完畢等等，惟本件確定訴訟費用額之裁定，僅在確
    定異議人所應負擔之前開本案訴訟費用之數額，是當事人在
    該程序僅得就各費用項目、數額有無錯誤加以爭執，至異議
    人是否與相對人有清償、抵銷、免除或和解等事由發生，均
    非本件確定訴訟費用額之程序所得審究。從而，異議人指摘
    原裁定不當，求予廢棄，為無理由，應予駁回。又異議人如
    認有上開已為清償、抵銷、免除或和解等抗辯事由，應於相
    對人聲請強制執行時，依強制執行法第14條規定提起債務人
    異議之訴以資救濟，尚非對原裁定提起異議，附此敘明。
四、依民事訴訟法第240條之4第3項後段，裁定如主文。
中    華    民    國   100    年    2     月    18    日
                  民事庭法  官  陳湘琳
以上正本係照原本作成。
如對本裁定抗告，須於裁定送達後10日內向本院提出抗告狀，並
應繳納抗告費新臺幣1,000元。
中    華    民    國   100    年    2     月    18    日
                        書記官  洪佳如